臺灣臺中地方法院民事判決　九十二年度訴字第一一一五號
　　原　　　告　西緹埃國際管理科技股份有限公司
　　法定代理人　甲○○
　　訴訟代理人　楊榮富律師
　　被　　　告　健峰企業管理顧問股份有限公司
　　代　表　人　乙○○
　　訴訟代理人　鄭世脩律師
右當事人間請求給付培訓經費等事件，本院於民國九十三年三月二十五日言詞辯論終
結，判決如左：
    主      文
被告應給付原告新臺幣貳佰零伍萬捌仟元，及自民國九十二年四月二十二日起至清償
日止，按週年利率百分之五計算之利息。
訴訟費用由被告負擔。
本判決於原告以新台幣陸拾萬元或同額之台灣銀行無記名可轉讓定期存單為被告供擔
保後，得假執行。但被告如於執行標的物拍定、變賣或物之交付前，以新台幣貳佰零
伍萬捌仟元為原告預供擔保，得免為假執行。
    事實及理由
一、原告主張：兩造於九十一年五月廿五日簽訂合約書，其負有依合約書（下稱系爭
    合約）附件之培訓計畫書內容，為被告培訓6  Sigma（中譯：六西格瑪）顧問師
    之義務，被告則須於簽約後一週內，支付合約書第一期款新台幣（下同）五十萬
    四千元，並分別於九十一年八月十五日、同年九月十五日、同年十月十五日各支
    付三十三萬六千元、五十萬四千元及三十三萬六千元，合計一百六十八萬元（上
    述金額均含稅）之培訓費用；另依上開計畫書第五條約定，若被告自行承包一件
    輔導案作為被告培訓顧問師之訓練實戰戰場，其願親赴大陸廠指導，被告則應於
    實習指導結束後，另行支付實習指導費用三十六萬元，加計五％之營業稅則計為
    三十七萬八千元。玆因其已依約提供舉辦6  Sigma顧問師之訓練課程，並經被告
    派員參加，另又已先後於九十一年七月十一日下午至同年月十二日及同年八月二
    日依約親赴大陸為實習指導，惟被告迄未給付上開培訓費用及實習指導費用合計
    二百零五萬八千元（含稅，計算方式：0000000＋378000＝0000000），則其自得
    依系爭合約之約定，請求被告給付該等費用。並聲明：（一）被告應給付原告二
    百零五萬八千元，及自起訴狀繕本送達翌日即九十二年四月二十二日起至清償日
    止，按年息百分之五計算之利息；（二）願以現金或等值之臺灣銀行無記名可轉
    讓定期存單供擔保，請准宣告假執行。
二、被告則以：伊公司係中途加入原告所舉辦之課程，目的在使伊公司所派參與培訓
    之劉西湖、王子才、陳仁偉及高福成四名學員以學習、實習及輔導專案結果成績
    評估，能取得國際水準頒發ＢＢ（ＢＬＡＣＫ　ＢＬＥＴ）黑帶證書，使伊公司
    得以該四名黑帶講師從事與原告相同之業務工作，故培訓費用每人高達四十萬元
    之課程，自應由原告之專業課程及黑帶證書之授與二部份構成，然原告基於同業
    競爭關係，於課程中否准伊所派學員提報之個案，最後亦未見發給黑帶證書，主
    要給付義務並未完全，伊公司自得為同時履行之抗辯。另就大陸廠實習指導費用
    三十六萬元部分，其中關於九十一年七月十日之大陸廠指導學習，進行教育之陳
    憲章博士以趕赴行程為由，僅出現一個小時，且僅針對陳仁偉施以訓練而已，嚴
    重缺課，根本不生該部分給付之效力，是原告自不得僅以已經授課為由，向伊公
    司為本件之請求等語，資為抗辯。並聲明：（一）原告之訴及假執行之聲請均駁
    回；（二）如受不利判決，願供擔保請准免為假執行之宣告。
三、原告主張其於九十一年五月廿五日與被告簽訂系爭合約，由其依該合約附件計畫
    書之內容為被告培訓6 Sigma顧問師，被告並應於簽約後一週內，給付第一期款
    五十萬四千元，並分別於九十一年八月十五日、同年九月十五日、同年十月十五
    日各給付三十三萬六千元、五十萬四千元及三十三萬六千元，合計一百六十八萬
    元（上述金額均含稅）之培訓費用；另依系爭合約附件計畫書第五條之約定，被
    告若自行承包一件輔導案作為培訓顧問師之訓練實戰戰場，於其親赴大陸廠實習
    指導結束後，應另行支付實習指導費用三十六萬元，加計五％之營業稅計為三十
    七萬八千元。其已依約提供6 Sigma顧問師之訓練課程，並經被告派員參加，並
    另先後於九十一年七月十一日下午至同年月十二日及同年八月二日親赴大陸為實
    習指導，惟被告迄未給付上開培訓費用及實習指導費用合計二百零五萬八千元之
    事實，業據其提出合約書、健峰企管6δ顧問師培訓計畫、6  Sigma黑帶訓練簽
    到單、6δ推動專案階段性發表研討會簽到單及照片影本為證。被告固不爭執有
    與原告簽訂系爭合約，及未給付上開培訓及實習指導費用情事，惟否認原告已依
    系爭合約之本旨為給付，並以前揭情詞置辯。經查：
（一）據卷存兩造於九十一年五月二十五日所訂立之合約書及其附件之健峰企管6δ
      顧問師培訓計畫觀之，其上載明兩造同意辦理6  Sigma顧問師培訓活動計畫，
      由原告為被告培訓四名人員，培訓方式以教學與實習交叉進行，培訓經費每人
      四十萬元，總計一百六十萬元，含稅為一百六十八萬元，培訓內容及時間分別
      定於九十一年五月二十六日、二十七日，及同年六月四日、五日、二十五日、
      二十六日、二十七日，及同年七月十六日至二十日為上課教學，並排定於九十
      一年七月十日或十一日及八月間為大陸廠輔導學習，同年八月二十六日為成果
      發表，同年九月二十七日資格授證。而培訓內容有關大陸廠輔導學習部分，另
      於該培訓計畫第五條「Six  Sigma實習輔導案方式與經費」約定：「健峰企管
      （按即被告）自行承包一件輔導案，以作為健峰培訓顧問師之訓練實戰戰場，
      CTI—Taiwan指導顧問親自赴廠指導健峰培訓顧問師共三人天，實習指導費用
      為三十六萬元（未稅），於實習指導結束後支付」，準此以觀，可知被告就上
      開培訓內容除須支付培訓費用一百六十八萬元（含稅）外，並須再另行支付原
      告指導顧問親赴大陸廠指導之實習指導費用含稅為三十七萬八千元，合計二百
      零五萬八千元。而被告係於中途加入原告所舉辦之6  Sigma顧問師培訓計畫課
      程，原告並已於九十一年五月二十六日及二十七日為被告指派參與該培訓計畫
      之劉西湖、王子才、陳仁偉及高福成四名學員重點補課，其後並已於上述合約
      所載教學時間為該等受訓人員上課等情，已經證人劉西湖、高福成及莊秀文證
      述屬實，被告就此部分固不爭執，惟抗辯：伊公司所以中途插進原告舉辦之培
      訓計畫課程，且願花費每名學員高達四十九萬元（未稅）之訓練費用，目的在
      使受訓之上開四名學員取得黑帶證書，使伊公司得以該四名黑帶講師從事與原
      告相同之業務工作，但原告基於同業競爭關係，否准伊公司所派學員提報個案
      云云。然原告否認有不准被告所派學員提報個案，及禁止發表管理成果情事。
      查證人劉西湖證述：伊與王子才、陳仁偉及高福成四人都是一起上課，有無其
      他人提出經驗分享伊不清楚，就只有討論問題而已，並無被禁止發言討論問題
      之情形等語，而證人高福成亦結證稱：「我在七月十五日有參加階段性發表會
      ．．．，參加受訓課程當中並無禁止我們提出經驗分享及發言討論情形」等情
      ，再證人即當初代表被告與原告簽訂系爭合約之陳孝倫亦證陳：沒有提成果發
      表，係因成果發表當時有被告公司客戶之競爭對手在場，該客戶要求被告不要
      作公開之成果發表，另外之原因是因為某些受訓之顧問師所提出之成果可能未
      達水準以上，經被告考量結果，最後並沒有作成果發表等詞明確，是以上開三
      位證人之證言綜合以觀，足見原告於培訓上課過程中，並未否准被告之學員提
      報個案，亦未阻止被告之學員發表管理成果情事，是被告空言原告因競爭關係
      ，否准被告學員於教學課程中提報個案，而未舉證以實其說，自無可採。
（二）嗣被告雖另抗辯：每人高達四十萬元（未稅）之培訓費用部分，應包含原告之
      專業課程及黑帶證書之授與二部份，且伊公司亦質疑課程之專業性及全課程是
      否具有四十萬元之價值，暨原告審查授與學員黑帶證書之適法性云云。而原告
      固不爭執其所舉辦6  Sigma顧問師培訓計畫包含資格授證一事，但否認依約負
      有擔保被告之四名學員經培訓後定能取得黑帶證書之義務。查系爭合約附件健
      峰企管6δ顧問師培訓計畫第六條「授證」記載：「以學習、實習及輔導專案
      結果成績評估，當能符合國際水準頒發ＢＢ證書，當未能達到最低要求，當補
      作專案，並於六個月重新審核一次，以最多兩次重覆審查為限」，故玆應探究
      者，乃此項約定是否意謂原告負有擔保被告之學員經參與培訓後，定會獲頒黑
      帶證書之義務，亦即有關一百六十八萬元（含稅）之培訓費用部分，除教學上
      課之課程外，是否尚應包含被告所稱之黑帶證書授與部分？此亦為兩造爭執之
      之重點。
（１）按解釋當事人之契約，應以當事人立約當時之真意為準，而真意何在，又應以
      過去事實及其他一切證據資料為斷定之標準，不能拘泥文字致失真意，最高法
      院著有三十九年臺上字第一○五三號判例可資參照。查證人陳孝倫證稱：當初
      與原告簽約時，提及顧問師受訓，及受訓後將來與  CTI 公司之策略聯盟，但
      陳憲章博士提到，黑帶證書並不是隨便發給，所以兩造當初簽約時，原告並未
      保證被告公司四位人員培訓之後，必定可以取得黑帶證書。系爭合約附件培訓
      計畫第六條所謂如未能達到最低要求，當補作專案，並於六個月重新審核一次
      ，以最多兩次重覆審查為限，其意是希望受訓之顧問師能經過嚴格之受訓程序
      ，而取得黑帶證書，並遵循  CTI 公司之相關規定，但如果經過補作專案後，
      再次審核之結果，仍然未能通過檢定取得黑帶證書，則被告送訓之顧問師如須
      再為訓練，須與原告另訂契約，該約定並非保證被告之顧問師經過二次專案之
      後，必定能取得黑帶證書等語明確，又證人即當初代表原告與被告簽訂系爭合
      約之莊秀文亦證述：當初伊代表原告與被告總經理陳孝倫指派之翁惠敏洽談本
      件契約，原告已經多次辦理類似本件合約之培訓畫，但並非保證參與受訓之學
      員一定能取得黑帶證書，學員必須經過受訓，提出專案，而且經過評定之後，
      達到規定之要求才可取得黑帶證書等情，另證人翁惠敏亦證陳：「被告公司所
      以派四位學員加入原告之課程，是希望他們可以取得證書，但是我們也了解取
      得證書必須經過一定之流程，原告曾經告訴我們有兩次的機會，但是並未保證
      經過該兩次機會之後一定能夠取得黑帶證書，但是因為在此受訓課程期間，另
      外還有一個專案，即是大陸廠實習輔導部分，也是由陳憲章博士指導，該專案
      指導部分是要另行付費，所以被告公司認為這樣的結果，應該可以取得黑帶證
      書等詞甚明，而證人高福成亦證述：「被告公司要我參加培訓課程，是希望能
      夠切入  6 Sigma 之市場，但並未告知參加完培訓課程後即可取得黑帶證書，
      我們都知道取得黑帶證書需經過嚴格之檢驗程序」等情屬實，是互核上開證人
      之證言以觀，當初代表被告簽訂及洽談系爭合約之人員陳孝倫、翁惠敏於締約
      前既已認知原告並非隨便授頒黑帶證書，學員必須參與本件6 Sigma 顧問師培
      訓計畫，並提出專案，經過評定，符合規定才可取得黑帶證書，惟若以學習、
      實習及輔導專案結果成績評估結果，未能達到最低要求獲頒ＢＢ證書（按即黑
      帶證書），則最多可有二次補作專案再為重行審核是否符合國際水準頒發ＢＢ
      證書之機會，不須另外付費，原告並未保證被告指派之前開四名學員經參與培
      訓後，一定能取得黑帶證書等情，而仍合意與原告簽訂系爭合約，則即使該合
      約所定每位受訓之學員須花費高達四十萬元（未稅，按係指含稅價格一百六十
      八萬元之培訓費用部分），高於同亦參與本件培訓計畫其他公司之學員所花費
      之費用，亦不得以此率認原告依約負有擔保頒發被告學員黑帶證書之義務，因
      此，培訓費用含稅高達一百六十八萬元部分並未一定含括黑帶證書之授與部分
      。至證人劉西湖雖證稱：參加受訓之初，伊任職之被告公司曾告訴伊受訓完後
      ，能取得黑帶講師授證等語，惟證人劉西湖既未曾參與系爭合約締結前之洽談
      磋商事宜，則其對該合約之內容及其真意所知之範圍及正確性自不如證人證人
      陳孝倫、莊秀文及翁惠敏，則在其證詞與該等證人之證言有所齟齬之情況下，
      自應以證人陳孝倫、莊秀文及翁惠敏之證言較為可採，是其證詞自尚難執為被
      告有利之認定。
（２）次查，系爭合約之培訓費用含稅所以高達一百六十八萬元（按即被告每名學員
      培訓之費用含稅為四十九萬元，未稅為四十萬元），亦經證人陳孝倫證述：被
      告當初所以會簽訂系爭合約，是因考量被告未來十年之展望，所以希望引進六
      個標準差之管理方法，被告是具有頂級水準之公司，所以當初比價所找之對象
      都是諸如摩托羅拉培訓中心等相同層級之公司，當時參與培訓的還有被告之客
      戶漢翔及環電等公司，但是該等公司受訓之結果與顧問師不同，將來並非從事
      輔導受訓之工作，所以不能與顧問師培訓所需之費用相比，經過被告比價之結
      果，認為本件合約所定之費用是合理的等語明確，準此，上開培訓費用既經被
      告比價結果，而與原告合意訂立，參以該等費用所以較其他參與受訓公司之花
      費高昂，又係因被告意欲將來與原告從事相同業務之工作所致，則被告自不得
      於簽約後，因其所派學員未取得黑帶證書之故，即空言任意指摘質疑原告之教
      學課程並未具專業性，亦未具四十萬元之價值，且其審查授與學員黑帶證書更
      未具適法性，蓋被告如認原告之授課不具專業性且無達四十萬元之價值，則其
      當初又何以願意與原告簽訂系爭合約？顯然矛盾，況被告之學員所以未能取得
      黑帶證書，係因未提出成果發表，而所以未提出，其原因既經證人陳孝倫證述
      如前〔見理由第三項第（一）款所述〕，並經證人莊秀文證陳：被告之學員受
      訓完，因尚須提出專案及成果發表，但九十一年七月十五日第三次成果發表時
      ，只有兩位學員陳仁偉及高福成提出，但因陳仁偉負責發言，所以只有針對陳
      仁偉之部分打分數，至第四次成果發表，被告即向原告反映因客戶要求不便提
      出成果發表，所以被告四名受訓之學員即未取得黑帶證書等情屬實，則被告顯
      然係惟恐成果發表，使其客戶之資料公開，經其客戶要求，而決定不提出成果
      發表，致未能取得黑帶證書，並非原告慮及同業競爭關係，刻意打壓被告，否
      准被告之學員提出個案，並故不為頒發黑帶證書。綜上，原告既已提出給付，
      於系爭合約所定時間為被告之學員授課教學，則被告依約即應給付培訓費用含
      稅共一百六十八萬元。乃被告竟辯稱原告否准被告學員提報個案，並且未發給
      黑帶證書，主要給付義務並未完全，其得為同時履行之抗辯，而拒付該等培訓
      費用云云，自無足取。
（三）另就大陸廠實習指導費用含稅三十七萬八千元部分，被告雖另辯稱：進行教育
      之陳憲章博士以趕赴行程為由，僅出現一個小時，且僅針對陳仁偉施以訓練而
      已，嚴重缺課，等同未給付，根本不生此部分給付之效力云云。惟查，被告指
      派參與本件培訓計畫之人員曾擬定實習輔導專案之協助廠商為寶成集團第二事
      業群第六事業處於中國大陸廣東省成立之「中山寶元鞋材廠」，而原告之指導
      顧問陳憲章博士已於九十一年七月十一日、十二日及同年八月二日親赴大陸該
      製鞋進行專案指導等情，已經原告陳明，並據其提出陳憲章博士之出入境證明
      為證，復有被告並不爭執真正之中山寶元鞋材廠協理周宗明及被告所分別出具
      之聲明書，其上各載明「陳憲章博士確於九十一年七月十一日下午、七月十二
      日全天及同年八月二日下午親赴中山寶元鞋材廠，就健峰公司與中山寶元鞋材
      廠擬定之專案為指導」、「經向中山寶元鞋材廠詢問後得知，陳憲章博士確於
      九十一年七月十一日下午、七月十二日全天及八月二日下午親自前往該廠指導
      」等情可稽，且經證人陳憲章證述屬實，是被告抗辯陳憲章博士僅出現一個小
      時，嚴重缺課，即無可採。又原告之指導顧問陳憲章博士既已依約於九十一年
      七月十一日、十二日及同年八月二日親赴中山寶元鞋材廠就被告擬定之實習輔
      導專案為指導時，縱斯時僅有被告之學員陳仁偉一人在場，其餘學員並未與之
      ，然原告既已依約如期提出給付，則被告之學員是否全部在場受領給付，衡與
      原告無關，是被告辯稱原告之陳憲章博士僅對被告其中一學員陳仁偉施以訓練
      ，如同未給付，不生已為給付之效力云云，亦無足採。是原告主張被告亦應給
      付此部分實習指導費用三十七萬八千元（含稅），自屬有據。
（四）至被告雖另抗辯被告指派受訓之四名學員其中陳仁偉及高福成因受原告所誘，
      於被告公司所在附近，另協同他人開管理顧問公司，用以打擊被告公司市場一
      節，惟姑不論被告僅空言此情，並未舉證以實其說，更何況證人高福成已結證
      稱：伊所以離職，係因訴外人乙○○又回被告公司任職，伊認該員之操守不適
      任主管職務，故伊始離職，與他人合夥開設顧問公司等情明確，難認高福成自
      被告公司離職係受原告誘使所致，是被告此之抗辯，殊無可取。
四、綜上所述，原告主張其已依系爭合約為給付，被告自應給付培訓費用一百六十八
    萬元及實習指導費用三十七萬八千元（上述金額均含稅）等情，既為可信，被告
    所辯，均不足採，從而，原告依據兩造所訂立系爭合約之約定，請求被告給付上
    開費用合計二百零五萬八千元及自起訴狀繕本送達翌日即九十二年四月二十二日
    起至清償日止，按周年利率百分之五計算之利息，為有理由，應予准許。
五、本件事證已臻明確，兩造其餘主張及舉證，與本件判決結果均無影響，爰不逐一
    論述。
六、兩造陳明願供擔保，請准為假執行及免為假執行之宣告，經核均無不合，爰各酌
    定相當擔保金額併准許之。
七、據上論結，本件原告之訴為有理由，依民事訴訟法第七十八條、第三百九十條第
    二項、第三百九十二條第二項、第三項、第三百九十三條第二項，判決如主文。
中　　　華　　　民　　　國　　九十三　　年　　　四　　　月　　二十三　　日
                              臺灣臺中地方法院民事第二庭
~B法　　　官　吳美蒼
右為正本係照原本作成
如對本判決上訴，須於判決送達後二十日內，向本院提出上訴狀，同時表明上訴理由
；如已於本判決宣示後送達前提起上訴者，應於判決送達後十日內補具上訴理由，並
按他造當事人之人數附繕本）。
中　　　華　　　民　　　國　　九十三　　年　　　四　　　月　　十六　　日
~B法院書記官　黃舜民
